【裁判字號】    99,簡上,248
【裁判日期】    990818
【裁判案由】    損害賠償
【裁判全文】
臺灣臺北地方法院民事判決             99年度簡上字第248號
上  訴  人  傌斯特影像設計有限公司
法定代理人  甲○○
訴訟代理人  丙○○
            沈明欣律師
複代理人    陳泰溢律師
被上訴人    乙○○
上列當事人間損害賠償事件，上訴人對於民國99年2月26日本院
臺北簡易庭98年度北簡字第36866號第一審判決提起上訴，經本
院於民國99年8月4日言詞辯論終結，判決如下：
    主  文
原判決關於駁回上訴人後開第二項之訴部分及訴訟費用之裁判均
廢棄。
被上訴人應給付上訴人新臺幣陸萬伍仟肆佰玖拾捌元及自民國九
十八年十一月五日起至清償日止，按年息百分之五計算之利息。
其餘上訴駁回。
第一、二審訴訟費用由被上訴人乙○○負擔二分之一，其餘由上
訴人負擔。
上訴人追加之訴駁回。
追加之訴訴訟費用由上訴人負擔。
    事實及理由
壹、程序部分：
（一）按有權利能力者，有當事人能力。非法人之團體，設有代
      表人或管理人者，有當事人能力。民事訴訟法第40條第1
      項、第3項有所明文。而所謂非法人之團體，係指有一定
      之目的及組織，並具有繼續性，且有一定之名稱及設有事
      務所，並具有獨立之財產及設有代表人或管理人而言（最
      高法院64年台上字第2461號判例參照）。又所謂當事人能
      力，係指於民事訴訟得為確定私權之請求人及其相對人而
      言，有當事人能力之非法人團體，乃得為從事社會活動之
      獨立單一體（最高法院86年度台上字第3756號判決參照）
      。查本件原審被告清雲科大機械工程系學會，依據被上訴
      人所提出附卷之清雲科技大學機械工程系學會組織章程所
      載，係清雲科技大學機械工程系所屬之學生組織，並非法
      人，並無權利能力，且清雲科大機械工程系學會雖設有會
      長、副會長及各組成員，然其目的僅係服務清雲科技大學
      機械工程系師生，單純為協助該學系師生從事教學、學習
      目的之組織，非具有一定之社會目的，且學會雖有新生繳
      納之系費為經濟來源，業據被上訴人乙○○陳述在卷，然
      該系費僅係作為辦理上述師生教學、學習目的活動之經費
      使用，純粹為辦理活動之費用而向新生收取，要與所謂之
      獨立財產不同，是清雲科大機械工程系學會自與構成非法
      人團體之要件不符，而非「非法人團體」甚明。是上訴人
      於原審以清雲科大機械工程系學會為被告提起本件給付之
      訴，其起訴即屬不合法，合先敘明。
（二）按訴之變更或追加，非經他造同意，不得為之，但第255
      條第1項第2款至第6款情形，不在此限，民事訴訟法第446
      條第1項定有明文。此項普通訴訟第二審程序之規定，依
      同法第36條之1第3項規定，亦為簡易訴訟第二審程序所準
      用之。次按訴狀送達後，原告不得將原訴變更或追加他訴
      ，但請求之基礎事實同一者，不在此限，民事訴訟法第25
      5條第1項第2款並定有明文。所謂請求之基礎事實同一，
      係指變更或追加之訴與原訴之原因事實，有其社會事實上
      之共通性及關聯性，而就原請求所主張之事實及證據資料
      ，於變更或追加之訴得加以利用，且無害於他造當事人程
      序權之保障，俾符訴訟經濟者稱之（最高法院91年度台抗
      字第648號判決參照）。查上訴人於原審時主張被上訴人
      與上訴人於民國97年5月14日簽訂訂購產品合約書，被上
      訴人向上訴人訂購400件外套及名片等商品，訂購總價為
      新臺幣（以下同）426,000元，詎被上訴人在上訴人出貨
      195件外套後即停止叫貨，亦未與上訴人聯繫後續履約事
      宜，被上訴人顯未依約履行，係可歸責於被上訴人而給付
      不能，上訴人依據上述訂購契約條款之約定，得請求買賣
      交易總金額三成之違約金及上訴人因被上訴人違約所支出
      之必要費用，上訴人據此請求未交貨部分交易總價額之三
      成計65,498元（205件×1,065×0.3）及支出之備料必要
      費用119,499元，共計184,997元。上訴人嗣於本院上訴中
      仍主張相同之原因事實，惟另追加請求依據交易總金額42
      6,000元之三成即127,800元，扣除原審已請求之65,948元
      ，尚有61,852元之違約金，及自追加暨上訴理由狀繕本送
      達被上訴人翌日起至清償日止按年息5%計算利息，則上訴
      人於變更前後主張之原因事實，有其社會事實上之共通性
      及關聯性，而就原請求所主張之事實及證據資料，於變更
      之訴均得加以利用，且無害於被上訴人程序權之保障，依
      上揭規定及說明，自應准許之。
貳、實體部分：
一、上訴人主張：
（一）被上訴人乙○○於97年5月14日以清雲科技大學機械工程
      系學會（下稱清雲科大機械工程系學會）會長之名義向上
      訴人訂購400件外套（每套單價為1,065元）及名片等商品
      ，約定總價為426,000元，其中名片為贈品不計價。被上
      訴人簽約後，上訴人即依約陸續出貨，詎被上訴人竟於上
      訴人交付195件外套後，即未再與上訴人聯繫後續履約事
      宜，雖經上訴人以存證信函催告被上訴人儘速履行合約內
      容，然均未獲置理，顯有可歸責於被上訴人之事由致給付
      不能之情事，依照兩造簽訂之訂購產品合約書（下稱系爭
      合約）第10條第2項之約定：「因可歸責於甲方（清雲科
      大機械工程系學會）之事由致給付不能者，乙方（即上訴
      人）得解除契約，並請求甲方賠償合約簽訂買賣交易總金
      額之三成及負擔對方已支付之必要費用」，被上訴人應賠
      償未交付商品交易總價額之3成即127,800元（42,600元×
      0.3）及上訴人已支付之必要費用，而上訴人與被上訴人
      簽約後即向訴外人訂購布料、羅紋及布標等材料，並已支
      付119,499元之備料費用，依約被上訴人亦應賠償此部分
      必要費用。
（二）按所謂工作物供給契約，即工作物材料由承攬人供給者，
      如當事人之意思重在工作財產權之移轉時為買賣，如當事
      人之意思重在工作物之完成者，則為承攬（最高法院89年
      台上字第831號判決參照）。經查本件兩造簽訂系爭合約
      ，其目的在於上訴人需提供符合被上訴人指定樣式及圖案
      之系服外套（按：大學各科系之系服樣式、圖案均非相同
      ，為一般通念），可見兩造簽約之真意並非重在財產權之
      移轉而係工作物之完成，故系爭契約之性質應為承攬契約
      無疑。又工作需定作人之行為始能完成者，而定作人不為
      其行為時，承攬人得定相當期限，催告定作人為之。定作
      人不於前項期限內為其行為者，承攬人得解除契約，並得
      請求賠償因契約解除之損害。民法第507條定有明文。本
      件被上訴人係向上訴人採購400件之外套系服，至於400件
      之系服尺寸及各自數量為何，此均賴被上訴人之指示行為
      ，上訴人始能完成工作。今被上訴人在向上訴人採購195
      件衣服後，就剩餘之205件衣服即未再繼續向上訴人訂購
      並告知所需尺寸及各自之數量，且經上訴人屢次催告其盡
      快協助配合，其均不願配合，準此，上訴人自得依上開規
      定，主張解除契約並請求賠償因契約解除而生之損害。至
      於損害賠償之範圍當可參考系爭合約第10條第2項之約定
      。
（三）此外，上訴人已於原審提出相關之存證信函以證明曾催告
      被上訴人履約，而被上訴人卻遲遲未有任何回覆，惟原審
      遽以認定上訴人未舉證證明被上訴人有何給付不能之情事
      云云，洵有違誤。又原審稱：被上訴人既係訂購衣服，衡
      情廠商自應送衣服之樣式、尺寸與訂購人選擇，惟上訴人
      並未舉證證明其有徵詢被上訴人或提供衣服之樣式、尺寸
      給被上訴人選擇，自難認有可歸責於被上訴人之事由云云
      。然查，觀諸系爭合約及上訴人起訴所主張之事實，可知
      被上訴人原係向上訴人訂購400件衣服，該400件衣服樣式
      均一樣，僅尺寸不同，惟被上訴人在上訴人出貨195件後
      ，就未再繼續履行後續205件之叫貨義務，若上訴人未提
      供衣服樣式供被上訴人選擇，則如何出貨上開195套衣服
      予被上訴人，而尚未出貨的205件樣式並無改變，僅尺寸
      需待被上訴人確定而已，被上訴人遲遲不告知205件之尺
      寸，其乃因被上訴人所屬學校政策改變（校方想另行找其
      他廠商配合）所致，否則，被上訴人為何自始至終均未曾
      以信函催告過上訴人履約，且在接獲上訴人去函後亦未見
      其有何回應。且衡之常情，上訴人係一以營利為目的之廠
      商，如無特殊事由，焉有可能輕易放棄繼續履約賺取利潤
      之機會，凡諸種種，均足證系爭合約之所以不能履行，顯
      係因可歸責於被上訴人之事由所致，原審認定上訴人並未
      舉證明其有徵詢被上訴人或提供衣服之樣式、尺寸給被上
      訴人選擇，自難認有可歸責於被上訴人之事由云云，顯有
      違誤。
（四）再者，被上訴人答辯主張上訴人所屬員工丙○○曾向其表
      明系爭400件外套，如果沒有做到400件，用補差價方式即
      可，是其已於97年10月23日匯款207,675元，復於98年1月
      16日依上訴人指示將差價金13,055元匯予上訴人，上訴人
      亦以行動電話告知已銀貨兩迄云云。惟上情均非真實，上
      訴人所屬員工丙○○從未向被上訴人表明系爭400件外套
      ，如果沒有做到400件，被上訴人可用補差價方式處理，
      且上訴人亦未曾以行動電話告知已銀貨兩訖，雙方契約結
      束等語，被上訴人就其抗辯應舉證以實其說。次查，有關
      本件被上訴人付款之詳細情形乃97年12月23日匯款208,21
      5元、98年1月16日匯款13,055元，總計匯款221,270元。
      若以系爭合約原約定之衣服單價1,065元計算，195件衣服
      被上訴人即需支付上訴人207,675元（1,065元×195件）
      ，而被上訴人所多支付之款項計13,595元乃係為支付系爭
      195件外套之版色費、布標費及印色費等費用，此觀諸系
      爭合約備註欄敘明：『‧‧‧布標單價20、印色5元』等
      語可證，並非如被上訴人所稱係應上訴人之要求補足未做
      到400件之差價。
（五）聲明：（1）被上訴人應給付上訴人184,997元及自起訴狀
      繕本送達翌日起至清償日止，按年息5%計算之利息。（2
      ）被上訴人應再給付上訴人61,852元及自追加暨上訴理由
      狀繕本送達被上訴人翌日起至清償日止按年息5%計算利息
      。（3）願供擔保請准宣告假執行。
二、被上訴人乙○○抗辯：
（一）被上訴人乙○○於97年5月14日與上訴人所屬員工丙○○
      簽訂一批200件外套（單價為1,200元），總價為240,000
      元，但上訴人以上一屆系學會長於96年1月間向上訴人購
      買之200件外套積欠其貨款為由，要求清雲科大機械工程
      系學會今年須訂購400件，才算完成合約，價錢則降為1件
      1,000元，且外套樣式可重新選擇，並承諾可分批出貨，
      被上訴人乙○○當下雖發現上訴人所屬員工丙○○於系爭
      合約上所載單價為1,065元，與方才提出之1件外套1,000
      元有差異，然因丙○○表示系爭合約需回公司交代，合約
      內容隨時可以重新簽訂，因此不用太緊張，假設未做到
      400件，則用補差價方式即可，被上訴人乙○○於是基於
      其上開保證下簽訂系爭合約之草約。嗣於97年9月中旬清
      雲科大機械工程系學會因應新生入學人數下單195件外套
      ，在出貨195件外套後，上訴人乃要求於97年11月10日匯
      款，惟要求金額與當初保證之1件1,000元，195件共195,0
      00元有很大差異，但被上訴人乙○○礙於系學會之運作，
      仍於97年12月23日以系爭合約中1件1,065元，195件共208
      ,245元匯款至上訴人公司，上訴人復於98年1月中旬告知
      被上訴人乙○○尚有15,305元之餘款未付，被上訴人乙○
      ○遂於98年1月16日再匯款13,055元之差價金至上訴人公
      司，上訴人亦以行動電話簡訊方式告知合約結束，此時已
      算銀貨兩訖，故上訴人主張給付不能之損害賠償請求顯無
      理由。
（二）本件上訴人以系爭合約草約背面其所訂定之定型化契約條
      款第10條主張被上訴人應負給付不能之損害賠償，惟依消
      費者保護法第11條、第11條之1規定「企業經營者在定型
      化契約中所用之條款，應本平等互惠之原則。定型化契約
      條款如有疑義時，應為有利於消費者之解釋」、「企業經
      營者與消費者訂立定型化契約前，應有30日以內之合理期
      間，供消費者審閱全部條款內容。違反前項規定者，其條
      款不構成契約之內容」，而上訴人據以主張者僅為合約草
      約所訂之定型化契約條款，且在契約未完成簽訂程序前，
      其如何據以主張被上訴人已違反合約。又當初既為合約草
      約即隱含需依上開法令規定有一定之審閱期，且在合約草
      案仍有諸多應載明之處尚待磋商之情形下，該合約遲未經
      被上訴人清雲科大機械工程系學會完成簽訂及用印。況剩
      餘205件之顏色、大小、下單數量等資料至今並未提供給
      被上訴人，系爭合約之草案中僅有初估衣服數量，未明確
      記載衣服尺寸大小，上訴人如何在尺寸大小未明確之情形
      下備料，系爭合約草案亦未記載交貨日期。
（三）另上訴人主張曾以存證信函通知被上訴人，惟上訴人並未
      提出解約之意，且被上訴人乙○○於98年8月中旬收到上
      訴人第一份存證信函時，即致電上訴人所屬員工丙○○，
      其給予之回應係「奕凱，不用那麼緊張，只是上調解委員
      會，這些都是形式上的步驟，沒有那麼嚴重」，故上訴人
      之存證信函並不足以證明已向被上訴人表示解約。此外，
      上訴人雖主張支出必要費用，但被上訴人否認上訴人確有
      支出該費用，因為依據上訴人之製作流程，需在下單之後
      才有備料，然系爭205件外套，被上訴人尚未下單，如何
      有備料之費用產生，上訴人此部分之主張不實。
（四）並聲明：（1）上訴人之訴及假執行之聲請均駁回。（2）
      如受不利之判決，願供擔保請准宣告免為假執行。
三、原審為上訴人全部敗訴之判決，上訴人不服，提起上訴並為
    訴之追加，於本院為上訴及追加聲明：（1）原判決廢棄。
    （2）上開廢棄部分，被上訴人應給付上訴人184,997元及自
    起訴狀繕本送達被上訴人翌日起至清償日止按年息5%計算利
    息。（3）被上訴人應給付上訴人61,852元之違約金及自追
    加暨上訴理由狀繕本送達被上訴人翌日起至清償日止按年息
    5%計算利息。被上訴人則聲明：上訴及追加之訴均駁回。
四、得心證之理由：
（一）查上訴人主張被上訴人乙○○於97年5月14日以清雲科大
      機械工程系學會會長之名義向上訴人訂購400件外套及名
      片等商品，約定總價為426,000元，其中名片為贈品不計
      價，約定上述外套分2年期限訂購交貨，並簽訂訂購產品
      合約書，上訴人曾依約出貨交付195件外套予被上訴人清
      雲科大機械工程系學會，而後兩造未曾再聯繫剩餘外套
      205件之履約事宜，上訴人曾於98年7月29日以台北三張犁
      郵局存證信函催告被上訴人乙○○儘速履行合約內容，然
      被上訴人乙○○仍未與上訴人聯繫履約事宜之事實，有上
      訴人所提出訂購合約書、台北三張犁郵局存證信函在卷為
      證，且為被上訴人所不爭執，自可信為真實。又被上訴人
      乙○○主張曾於97年12月23日匯款予上訴人208,24 5元（
      內含30元匯款費用），又於98年1月16日匯款13,055元之
      事實，則業據被上訴人乙○○提出存摺影本、臺北縣鶯歌
      鎮農會匯款申請書影本各1份在卷為證，且為上訴人所不
      否認，自亦可信為真實。
（二）另按經認許之外國法人，於法令限制內，與同種類之我國
      法人有同一之權利能力。未經認許其成立之外國法人，以
      其名義與他人為法律行為者，其行為人就該法律行為應與
      該外國法人負連帶責任。民法總則施行法第12條、第15條
      定有明文。查清雲科大機械工程系學會並無權利能力，無
      行使權利負擔義務之能力，其亦非具備民事訴訟法所規定
      之「非法人團體」要件，亦無從事社會活動之能力，其法
      律上地位與性質，與未經本國認許其成立之外國法人無異
      ，是被上訴人乙○○以清雲科大機械工程系學會之名義，
      與上訴人簽訂系爭合約，審酌上述民法總則施行法規定之
      意旨，行為人對其所為法律行為所發生之權利義務最為瞭
      解，且為保護簽約之另一方，避免因該法律行為無應負責
      之人而遭受損害，故規定該法律行為之行為人應連帶負責
      ，自應認為被上訴人乙○○就系爭合約之契約責任應負其
      法律上之義務。而系爭合約，被上訴人乙○○僅依約向上
      訴人履行外套195件之訂購義務，尚餘外套205件未履行，
      且上訴人已經於98年7月29日以台北三張犁郵局存證信函
      催告被上訴人乙○○儘速履行合約內容，然被上訴人乙○
      ○仍未與上訴人聯繫出貨事宜，外套205 件迄今仍未完成
      交貨事實，為被上訴人乙○○所不否認，是被上訴人乙○
      ○就系爭合約已構成違約之事實，自可確認。
（三）被上訴人乙○○雖抗辯當初簽訂系爭合約，契約上記載外
      套單價為1,065元，但約定單價為1,000元，假設2年間未
      做到400件，則用補差價方式即可，且其已經匯款13,05 5
      元之差價金給上訴人，上訴人亦以行動電話簡訊方式告知
      合約結束，此時已算銀貨兩訖，並無違約云云。然被上訴
      人乙○○上述抗辯不僅為上訴人所否認，又被上訴人乙○
      ○就其抗辯，並未能提出如行動電話簡訊等證據證明，且
      本院審酌，被上訴人乙○○所抗辯匯款13,055元之部分，
      並非剩餘未採購之205件之差價，蓋205件每件差價為65元
      （1,065－1,000），總額應為13,325元，與被上訴人乙○
      ○之匯款13,055元金額不符，又如依據被上訴人乙○○之
      抗辯，就原先已履約之195件外套部分，當初應給付之金
      額為195,000元（1,000×195），亦與被上訴人乙○○匯
      款208,215元不符，故被上訴人乙○○之抗辯即與事證未
      符，因此，被上訴人乙○○之上述抗辯即未可採。
（四）被上訴人乙○○雖又抗辯上訴人以系爭合約背面所訂定之
      條款第十條主張被上訴人應負給付不能之損害賠償，然該
      條款為定型化契約，依消費者保護法第11條、第11 條之1
      規定「企業經營者在定型化契約中所用之條款，應本平等
      互惠之原則。定型化契約條款如有疑義時，應為有利於消
      費者之解釋」、「企業經營者與消費者訂立定型化契約前
      ，應有30日以內之合理期間，供消費者審閱全部條款內容
      。違反前項規定者，其條款不構成契約之內容」，是上述
      條款應不構成契約內容云云。然按定型化契約中之條款違
      反誠信原則，對消費者顯失公平者無效，定型化契約中之
      條款違反平等互惠原則者，推定其顯失公平，消費者保護
      法第12條第1項、第2項有所明文，查系爭合約第十條係約
      定給付不能之效果，而其約定內容為：「（1）因可歸責
      於乙方之事由致給付不能者，甲方得解除契約，並請求甲
      方賠償合約簽訂買賣交易總金額之三成。（2）因可歸責
      於甲方之事由致給付不能者，乙方得解除契約，並請求甲
      方賠償合約簽訂買賣交易總金額之三成及負擔對方已支付
      之必要費用」，上述約定條款就兩造各自可歸責於雙方所
      致之違約責任，均明載其違約責任，並無偏於一方之情況
      ，亦無單方加重一方責任或單方減輕一方責任之內容，要
      難謂該約定有違反誠信原則或平等原則，自無無效問題。
      另系爭合約於97年5月14日簽訂，雙方並曾於97年間履行
      195件外套交貨及給付價款義務，簽訂時間且距離兩造產
      生爭議之98年7月間，已經一年有餘，這段期間被上訴人
      乙○○均未就系爭合約內容有何不妥，向上訴人提出異議
      ，顯見系爭合約訂立後，被上訴人乙○○就合約內容已有
      所瞭解，因此，被上訴人乙○○再於本件訴訟中爭執系爭
      合約未經其於合理期間審視，並無理由，而未可採。
（五）依據兩造所不爭執之系爭合約第十條約定：「（1）因可
      歸責於乙方（即上訴人）之事由致給付不能者，甲方（即
      清雲科大機械工程系學會）得解除契約，並請求甲方賠償
      合約簽訂買賣交易總金額之三成。（2）因可歸責於甲方
      （即清雲科大機械工程系學會）之事由致給付不能者，乙
      方（即上訴人）得解除契約，並請求甲方賠償合約簽訂買
      賣交易總金額之三成及負擔對方已支付之必要費用」。上
      述約定乃係就系爭合約之違約責任之損害賠償（違約金）
      違約定。而被上訴人乙○○經上訴人催告後拒絕履約之事
      實，已如上述，則被上訴人乙○○自已構成違約，係可歸
      責於被上訴人乙○○之事由而給付不能，則上訴人依據上
      述約定，請求被上訴人乙○○應負系爭合約約定之賠償責
      任，自屬有據。而按違約金之種類因其質而異，可分為賠
      償額預定性違約金與懲罰性違約金，所謂賠償額預定性違
      約金，係指以違約金作為債務不履行所生損害額之賠償總
      額，債務人一有不履行情事者，不問債權人是否受有損害
      ，亦不待債權人舉證證明其所受害係因債務不履行所致及
      損害額之多寡，即得請求債務人支付約定之違約金，惟該
      違約金既為損害賠償總額之預定，故債權人所受損害縱使
      超過約定之違約金數額，亦僅得請求違約金，不得另請求
      債務不履行之損害賠償，至於懲罰性違約金，係指以強制
      債務之履行為目的，確保債權效力所定之強制罰，亦即
      當事人約定，債務人有不履行契約義務時，除支付違約金
      外，尚應負損害賠償責任，其成立解釋上應限於當事人間
      明示之約定。當事人所之違約金究屬何種性質，應依當事
      人之意思定之，倘當事人間之意思不明，依民法第250條
      第2項規定則視為係預定債務不履行之損害賠償總額（最
      高法院86年度台上字第1620號裁判參照）。系爭合約之上
      述違約金約定內容，既無約定如債務人不於適當時期或不
      依適當方法履行債務時，即須支付違約金，則依前揭規定
      ，系爭合約第十條約定之違約金，應係屬損害賠償額預定
      性質。是上訴人據此請求被上訴人乙○○應給付系爭合約
      簽訂買賣交易總金額之三成違約金即127,800元（426,000
      ×0.3），即屬有據，而應予准許。
（六）惟按約定之違約金額過高者，法院得減至相當之數額。民
      法第252條定有明文。又約定之違約金過高者，得由法院
      依職權予以酌減，契約當事人約定之違約金是否過高，應
      依一般客觀之事實、社會經濟狀況、當事人實際上所受損
      害及債務人如能如期履行債務時，債權人可享受之一切利
      益為衡量標準，而債務已為一部履行者，法院亦得比照債
      權人所受利益，減少其數額，是當事人所受之一切消極損
      害（即可享受之預期利益）及積極損害，均應加以審酌（
      最高法院84年度台上字第978號判決參照）。查本件被上
      訴人乙○○之違約事實雖屬明確，但上訴人因被上訴人違
      約所受損害，上訴人並未舉證，且本件單純為學校系服之
      買賣，依據被上訴人所提出上訴人之製作流程表，上訴人
      係在客戶套量尺寸、提出構想後，上訴人方進行設計及生
      產，而本件被上訴人乙○○並未提供上訴人外套之套量尺
      寸，亦未提出構想致使上訴人已進行設計，上訴人之交貨
      前工作既尚未開始，則其成本之支出應尚屬初步，不致因
      此受有嚴重損害，又上訴人就系爭合約之履行，其所可得
      之利益亦未提出說明及計算，本院審酌上情，又審酌被上
      訴人乙○○已依約履行97年度195件外套之採購義務，已
      履行將近一半之義務，故本院認為上訴人所得請求被上訴
      人乙○○支付之違約金，應以未履行部分之金額計算違約
      金，故違約金應酌減為65,498元（127,800×205/400）為
      適當；故有關違約金部分，上訴人請求之金額，在65,498
      元範圍內，依法有據，逾此部分之請求，即無依據，應予
      駁回。
（七）至於上訴人另請求被上訴人乙○○應依據系爭合約第十條
      約定，給付上訴人支出之必要費用119,499元部分，固據
      上訴人提出備料證明、存摺影本為據，然為被上訴人乙○
      ○所否認真正；而本院審酌，依據被上訴人乙○○所提出
      附卷之上訴人製作流程表所示，上訴人有關備料之動作，
      係在客戶提供套量尺寸之後，而本件被上訴人乙○○就未
      履約之205件外套，尚未提供套量尺寸予上訴人，上訴人
      如何進行備料；況且，上訴人所提出之備料證明，其中1
      份金額為3,444元之備料證明，承辦人簽章處之日期為97
      年3月14日，當時系爭合約尚未簽訂，何來備料，又上述
      備料證明，亦不足以證明上訴人確有支出上述費用之事時
      ；至於上訴人所另提出存摺影本，固有轉帳證明，但該轉
      帳之時間97年10月，距離系爭合約應履約之98年9月間前
      後，時間並不符合，該匯款金額是否為必要費用支出之證
      明，亦屬有疑，故未能作為備料支出之證明，因此，上訴
      人主張支出必要費用部分，要屬不能證明，其此部分之請
      求，既無依據，應予駁回。
五、綜上所述，上訴人本於契約債務不履行之法律關係，請求被
    上訴人乙○○給付違約金65,498元及自起訴狀繕本送達之翌
    日即98年11月5日起至清償日止，按年息5％計算之利息，為
    有理由，應予准許，逾此部分之請求，為無理由，應予駁回
    ；至於必要費用部分，則無理由，亦應予駁回；上訴人於原
    審請求清雲科大機械工程系學會給付部分亦應予駁回；原審
    就上開應准許部分，為上訴人敗訴之判決，尚有未洽，上訴
    意旨求予廢棄改判，為有理由，爰由本院予以廢棄改判如主
    文第2項所示，至上訴人之請求不應准許部分，原判決為上
    訴人敗訴之判決，理由雖有不同，結果則無二致，上訴意旨
    求予廢棄改判，為無理由，應駁回其上訴。至於上訴人追加
    請求被上訴人應給付違約金部分，既屬逾越得請求違約金之
    金額，亦為無理由，應駁回其追加之訴。
六、本件事證已臻明確，兩造其餘主張陳述及所提之證據，經審
    酌後於本件判決結果無影響，爰不逐一論駁，附此敘明。
七、據上論結，本件上訴為一部有理由，一部無理由，追加之訴
    部分則無理由，依民事訴訟法第436條之1第3項、第450條、
    第449條第1項、第78條、第79條但書，判決如主文。
中    華    民    國    99    年    8     月    18    日
              民事第五庭    審判長法  官  薛中興
                                  法  官  陳靜茹

                                  法  官  陳杰正
以上正本係照原本作成
本判決不得上訴
中    華    民    國    99    年    8     月    12    日
                                  書記官  王怡屏

司法院資訊處製作；財團法人民間司法改革基金會備份。
